【裁判字號】    90,易,2147
【裁判日期】    900831
【裁判案由】    傷害
【裁判全文】
臺灣高雄地方法院刑事判決                          九十年度易字第二一四七號
    公  訴  人  臺灣高雄地方法院檢察署檢察官
    被      告  丙○○
右列被告因傷害案件，經檢察官提起公訴（九十年度偵字第一０一七一號），本院判
決如左︰
    主  文
丙○○傷害人之身體，處拘役貳拾日，如易科罰金，以佰元折算壹日。
    事  實
一、丙○○於民國於八十九年十二月一日二十一時（起訴書誤載為二十二時，應予更
    正）三十分許，騎機車行駛在高雄縣鳳山市○○路○段五三巷（公訴人誤載為一
    五三巷，應予更正）一一一號前之田園道路上，因向亦騎機車在前之乙○○按喇
    叭示意欲超車，遭乙○○阻檔不讓其超車，二人於前揭巷口附近停車，進而發生
    口角，丙○○遂基於傷害人身體之犯意，持其當時所附戴之安全帽一頂（未扣案
    ），毆打乙○○頭部，致乙○○受有左頰挫擦傷二ｘ一公分之傷害。乙○○亦自
    車上取出鑿子與丙○○互毆（乙○○部分業經判處有期徒刑二月確定），後經路
    人報警處理。
二、案經乙○○訴請臺灣高雄地方法院檢察署檢察官偵查起訴。
    理  由
一、訊之被告丙○○固不否認於上開時地與告訴人乙○○因超車糾紛發生爭執，然矢
    口否認有何傷害犯行，辯稱：伊沒有打告訴人，告訴人一下車即持鑿子往伊頭部
    打去，之後伊即昏迷，是路人報警將告訴人捉回現場，告訴人身上的傷應是被警
    察逮捕時受傷云云。經查，被告持安全帽毆打告訴人頭部一情，除據告訴人於警
    訊之初即已指訴綦詳外，並有告訴人至大東醫院就醫之診斷證明書一紙在卷可佐
    ，且證人即當日到現場處理之員警李春憲於偵查中證稱：當天可以從乙○○臉上
    看出外傷，是伊帶告訴人至大東醫院驗傷，告訴人頭部確實有外傷等語（見偵查
    卷第二七頁反面），嗣於本院審理時亦到庭陳稱：伊前往現場處理時，告訴人即
    在現場等候，並無逃跑或拒捕之舉等語（見本院九十年八月九日審判筆錄），足
    見被告辯稱告訴人係因逃跑、拒捕而受傷一情，已難憑信，又查被告亦坦承伊當
    天確實有戴安全帽，然甲○○○○到場處理時，被告與告訴人二人頭上均未戴安
    全帽一情，亦經甲○○○○陳明在卷，顯見警員到場處理時，被告所配戴之安全
    帽已取下，洵屬無疑，而告訴人當日之傷勢，頭部左臉頰受有挫擦傷，與告訴人
    指述遭被告持安全帽毆打頭部一情，亦無相違之處，且告訴人除上開傷勢外，身
    體其它各處並無任何傷處，倘被告所言告訴人係拒捕而受傷一情為真，則告訴人
    於奮力掙扎抗拒之下，身體其它部位（如手腳）應難免亦同受有擦挫傷，然告訴
    人除左臉頰之傷勢，其它各處均完好，顯然被告所言非真，參之被告與告訴人當
    日之爭執，起因於被告欲超車而遭告訴人故意阻檔，被告下車與告訴人理論時，
    情緒激動氣憤，誠為常情，因而與告訴人互起爭執鬥毆，亦甚屬可能，再由告訴
    人當時亦返車取出鑿子與告訴人相抗衡，因而致被告亦受傷，告訴人所犯傷害罪
    部分，業經法院判處有期徒刑二月確定在案，有本院九十年度易字第九六０號、
    臺灣高等法院高雄分院九十年度上易字第一０一０號判決影本各一份附卷可稽，
    倘被告並無與告訴人互毆之舉，告訴人有何須持鑿子與告訴人抗衡，從而，縱上
    諸情，被告確有持安全帽毆打告訴人頭部成傷之事實，已堪肯認，所辯無非卸責
    之詞，要無可採。本件事證明確，被告傷害犯行，洵堪認定。
二、核被告所為，係犯刑法第二百七十七條第一項之傷害罪。審酌被告因超車糾紛即
    與告訴人互毆，逞強鬥狠，增加社會暴戾之氣，犯後又否認犯行，執指告訴人之
    過，而迴避己非，顯無悔意，惟念告訴人所受傷勢非重，其前亦無犯罪前科，臺
    灣高雄地方法院檢察署刑案資料查註紀錄表可稽，素行尚佳等一切情狀，量處如
    主文之刑，並諭知易科罰金之折算標準。又被告犯罪後，原刑法第四十一條有關
    易科罰金之規定已於九十年一月十日修正公布為第一項，並於同年月十二日生效
    ，其修正後之刑法第四十一條第一項規定：「犯罪重本刑五年以下有期徒刑之罪
    ，而受六個月以下有期徒刑或拘役之宣告，因身體、教育、職業或家庭之關係，
    執行顯有困難者，得以一元以上三元以下折算一日，易科罰金。但確因不執行所
    宣告之刑難收矯正之效者，或難以維持法秩序者，不在此限。」與修正前之刑法
    第四十一條規定比較結果，因修正後之現行刑法第四十一條第一項後段但書規定
    ，對於修正前原屬犯最重本刑為三年以下有期徒刑之罪，而受六個月以下有期徒
    刑或拘役之宣告者較為不利，依刑法第二條第一項後段但書之規定，自應適用修
    正前刑法第四十一條規定予以諭知易科罰金之折算標準，附此敘明。至被告持以
    傷害告訴人之安全帽，因未扣案，顏色型式亦不明，為免日後執行困難，故不併
    予諭知沒收。
據上論斷，應依刑事訴訟法第二百九十九條第一項前段，刑法第二條第一項後段但書
、刑法第二百七十七條第一項、修正前第四十一條，罰金罰鍰提高標準條例第一條前
段、第二條，判決如主文。
中      華      民      國    九十      年      八      月    三十一    日
                                    臺灣高雄地方法院刑事庭
                                        法  官  陳淑卿
右正本證明與原本無異。
如不服本判決，應於送達後十日內，向本院提出上訴狀。
                                        書記官  陳朝宗
中      華      民      國    九十      年      八      月    三十一    日
附錄本判決論罪之法條全文
刑法第二百七十七條條第一項
  傷害人之身體或健康者，處三年以下有期徒刑、拘役或一千元以罰金。


司法院資訊處製作；財團法人民間司法改革基金會備份。
